最高法院刑事判決　　　　　　一○○年度台上字第四六三二號
上　訴　人　台灣高等法院台中分院檢察署檢察官
上　訴　人
（被　告）　李建興
選任辯護人　陳鴻謀律師
上　訴　人
（被　告）　劉惠雯
被　　　告　邱楷清
選任辯護人　曾耀聰律師
上列上訴人等因被告等違反毒品危害防制條例案件，不服台灣高
等法院台中分院中華民國一００年三月十五日第二審判決（九十
九年度上訴字第二０七四號，起訴案號：台灣台中地方法院檢察
署九十八年度偵字第二七三五四、二七四七三、二八二二四號、
九十九年度偵字第二一七五號），提起上訴，本院判決如下：
    主  文
原判決撤銷，發回台灣高等法院台中分院。
    理  由
本件原判決撤銷第一審關於被告李建興、邱楷清共同販賣第一級
毒品部分（即原判決犯罪事實欄一、(四)部分），以及劉惠雯共同
販賣第一級毒品（即犯罪事實欄一、(一)(二)(三)(四)部分）之科刑判決
，改判論處李建興共同販賣第一級毒品（累犯）罪刑，劉惠雯共
同販賣第一級毒品四罪罪刑，邱楷清共同持有第一級毒品純質淨
重十公克以上（累犯）罪刑；並維持第一審論處李建興共同販賣
第一級毒品三罪（即原判決事實欄一、(一)(二)(三)）罪刑之判決，駁
回該部分其在第二審之上訴，固非無見。
惟按：一科刑之判決書，其事實認定與理由說明，必須一致，苟
相互牴觸，即屬刑事訴訟法第三百七十九條第十四款理由矛盾之
當然為違背法令。原判決犯罪事實一之(一)、(二)、(三)僅認定李建興
與劉惠雯基於共同之犯意聯絡，而共同販賣第一級毒品海洛因予
林進棟、吳進榮，並未認定邱楷清亦參與上揭犯行，但其理由內
卻記載：「本院乃綜合全部事證，就本案交易細節無法明確認定
部分，依罪疑為有利於被告之原則，而認定被告李建興、劉惠雯
、『邱楷清』三人販賣海洛因之時間、方式、金額、數量各詳如
犯罪事實欄一(一)、(二)、(三)所示」（見原判決第三四頁倒數第三行
至第三五頁第二行），有事實與理由矛盾之違法。另原判決並未
認定劉惠雯有法定加重刑罰之事由，但於理由內卻說明劉惠雯於
偵審中均自白，故就其所犯四次販賣第一級毒品犯行，「皆依毒
品危害防制條例第十七條第二項之規定，就法定刑部分有加重及
減輕，依法先加後減之」（見原判決第五三頁），亦有未合。二
審理事實之法院對於被告有利及不利之證據，應一律注意，詳為
調查，綜合全案證據資料，本於經驗法則及論理法則以定其取捨
，並將取捨證據及得心證之理由於判決內詳為說明，方為適法。
關於原判決犯罪事實一之(四)部分，邱楷清於第一審移審訊問時即
供稱其受李建興指示，於台中市○○路、崇德路口附近，拿取由
「小明」所交付之海洛因一包，係以透明分裝袋包裝，裡面是小
塊狀之海洛因，取回後直接交給李建興，李建興要其把這包海洛
因塊磨成粉等情（見第一審卷(一)第四八頁背面），該包海洛因既
係以透明分裝袋包裝，能否謂邱楷清事前不知所拿取之物品為海
洛因，即非無疑。而劉惠雯於檢察官偵查時陳稱：「（邱楷清是
在什麼時候由誰找來的？）他是之前就跟李建興很多年了，都會
幫他做事」、「（查獲當天李建興為何突然找他去崇德路那邊攜
運毒品回來？）因為他比較相信他（邱楷清），如果臨時找不到
人李建興又不想開車出去時就會去找他，查獲當天早上李建興就
跟他通話好幾次了，八、九點時電話就有告訴他，電話中就有講
地點」（見偵字第二七三五四號卷第四三一頁），於第一審審理
時證稱：「……右邊紙條所計算的二六‧七應該是指公克、這應
該是指不足的部分，就是後來叫邱楷清拿回來的部分……當時李
建興在山月汽車旅館秤我們第一次拿回來的海洛因後，發現數量
不足，所以再叫邱楷清去拿不足的部分……」、「（邱楷清知道
妳與李建興共同販賣毒品的事嗎？）他應該知道」、「（應該是
在九十八年十一月十三日在山月汽車旅館查獲前就已經知道了嗎
？）是」（見第一審卷(二)第一七七、二０二頁）；李建興於檢察
官偵查時陳稱：「他（邱楷清）有打電話給我，有說要來山月汽
車旅館找我，我順便叫他將大偉欠我的二十七公克海洛因帶回來
給我，我叫他給我磨一磨、分裝，後來才有一大包跟小包的」（
見偵字第二七三五四號卷第一二八頁），於第一審訊問時供稱：
「邱楷清打電話給我，說要拿機油給我，我叫他過去台中市○○
路靠近崇德路的路旁等小明，叫他去跟小明拿剩下的海洛因給我
，因為我於九十八年十一月十二日有向綽號大偉的男子購買半塊
海洛因磚（一塊海洛因磚是九台兩我跟他買半塊四兩半），但是
他一開始給我的份量不足，所以大偉交待小明補給我，我才叫邱
楷清過去幫我拿，邱楷清就過去跟小明拿來到山月汽車旅館給我
」等語（見第一審卷(一)第五四頁背面），倘若屬實，邱楷清對於
李建興要其拿取之物為海洛因，似難諉為不知。上揭劉惠雯、李
建興、邱楷清之供述，如何不足採為邱楷清不利之證據，原判決
理由未有說明，遽認邱楷清不知上開毒品交易過程及拿取物品之
內容，與李建興、劉惠雯就販入該四兩半海洛因部分無謀議、分
工之犯行，僅於取回該不足部分之海洛因後，依李建興指示代為
研磨分裝，應成立持有第一級毒品純質淨重十公克以上犯行云云
，尚嫌速斷，且有理由不備之違法。以上或為上訴意旨所指摘，
或為本院得依職權調查之事項，應認有撤銷發回更審之原因。
據上論結，應依刑事訴訟法第三百九十七條、第四百零一條，判
決如主文。
中    華    民    國  一○○  年    八    月   十八   日
                      最高法院刑事第八庭
                          審判長法官  石  木  欽  
                                法官  洪  佳  濱  
                                法官  段  景  榕  
                                法官  周  煙  平  
                                法官  張  清  埤  
本件正本證明與原本無異
                                      書  記  官  
中    華    民    國  一○○  年    八    月  二十三  日
                                                       s